臺灣臺南地方法院民事判決
110年度訴字第1288號
原      告  陳進祥  
訴訟代理人  呂蘭蓉律師
被      告  林麗萍  

            楊佳生  
上列當事人間請求侵權行為損害賠償事件，經本院於民國110年1
0月7日言詞辯論終結，判決如下：
　　主　文
被告甲○○應給付原告新臺幣300,000元，及自民國110年10月3日
起至清償日止，按週年利率百分之5計算之利息。
被告乙○○應給付原告新臺幣300,000元，及自民國110年9月11日
起至清償日止，按週年利率百分之5計算之利息。
本判決第1項、第2項所命給付，如任一項被告已為給付，他項被
告於該給付範圍內，免給付責任。
訴訟費用由被告負擔百分之15，餘由原告負擔。
本判決原告勝訴部分得假執行。但被告如以新臺幣300,000元為
原告供擔保，得免為假執行。
原告其餘之訴及假執行之聲請均駁回。
    事實及理由
一、原告主張：伊與被告甲○○結婚二十餘年，被告乙○○亦明知甲
    ○○為有婚姻關係之人，經伊蒐證發現被告2人竟於民國107年
    8月前即出雙入對至健身房健身約會；於108年1月7日及同年
    2月19日甲○○由管領之原告經營佛具店帳戶（以甲○○名義申
    設)匯款予乙○○；更在甲○○所有位於臺南市○區○○○路0段000
    號6樓之13房屋（下稱系爭房屋)內，於108年10月10日、12
    日、15日及16日在床上摟抱、聊天，甚於同年月14日被告2
    人竟為性行為；又於109年1月28日被告2人夜間外出約會，
    由乙○○送甲○○回原告住處，伊本身更由甲○○傳染性病。以上
    種種，均讓伊傷心欲絕，對伊自身婚姻之遭遇，悲痛難以自
    拔，因而罹患憂鬱症，亦曾吞食安眠藥。被告2人故意侵害
    原告之配偶權，爰依民法第184條第1項後段及第195條第1項
    前段等之侵權行為法律關係，請求被告2人非財產上損害賠
    償等語。並聲明：㈠被告甲○○應給付原告新臺幣(下同)1,000
    ,050元，及自起訴狀繕本送達翌日起至清償日止，按週年利
    率5％計算之利息；㈡被告乙○○應給付原告1,000,000元，及自
    起訴狀繕本送達翌日起至清償日止，按週年利率5％計算之利
    息。㈢願供擔保請准宣告假執行。
二、被告2人則以：
　㈠甲○○辯稱：伊與乙○○有前揭在系爭房屋內之行為，伊一時失
    慮，鑄下大錯，已深感後悔與自責，自知行為不當，願以20
    0,000元賠償原告。然原告婚前婚後並未予伊應有的尊重，
    伊本身罹有性病係遭原告所染；伊亦無將原告佛具店之經營
    款帶走；伊曾陪同原告求診心理醫生，然原告並未依醫囑按
    時服藥，而原告之心理疾患亦非起因於伊本件妨害家庭事件
    ；原告侵入系爭房屋裝設錄影設備違法取得被告2人之親密
    畫面之行為，亦請審酌等語。並為答辯聲明：原告之訴駁回
    。
　㈡乙○○辯稱：伊與甲○○雖有前揭在系爭房屋內之行為，願賠償
    原告300,000元。惟原告指稱伊於109年1月10日至醫院探望
    甲○○乙情則非事實，當日伊應當在工作中，並未前往醫院；
    伊亦未將性病經甲○○傳染給原告；109年1月28日伊係至原告
    經營的佛具店向甲○○索討借款，非與甲○○約會後送她回去；
    至於和甲○○健身房會籍連號，係因當時朋友在健身房當業務
    需要業績，故介紹甲○○加入，伊原以現金支付健身房會費，
    因甲○○欲累積信用卡之紅利點數，故將現金支付給甲○○，由
    甲○○以其信用卡繳納會費，伊與甲○○去健身房的時間不同，
    不可能如原告所指稱兩人出雙入對等語。並為答辯聲明：原
    告之訴駁回。　
三、原告主張伊為甲○○之配偶，為被告2人所明知，被告2人竟在
    系爭房屋內，於上開時間有摟抱、聊天或性行為等情，為被
    告2人所不爭執，且有原告提出之錄影畫面截圖（本院卷第5
    1-61頁)在卷可查，且經本院調閱刑事案件全卷查核屬實，
    此部分應認為真實。原告主張其他侵害配偶權之事實即107
    年8月前被告2人即出雙入對至健身房健身約會；於108年1月
    7日及同年2月19日甲○○匯款予乙○○；於109年1月28日被告2
    人夜間外出約會等情及非財產損害之數額，則為被告2人所
    否認，並以前揭情詞置辯。是本件之爭點在於：㈠被告2人侵
    害原告配偶權之事實為何？㈡原告得請求之數額為何？
四、經查：　　
　㈠參酌民法第184條第1項、第195條第1項、第3項等規定，可知
    故意不法侵害他人配偶關係之身分法益而情節重大，被害人
    雖非財產上之損害，亦得請求賠償相當之金額。又婚姻係以
    夫妻之共同生活為其目的，配偶應互相協力保持其共同生活
    之圓滿安全及幸福，而夫妻互守誠實，係為確保其共同生活
    之圓滿安全及幸福之必要條件，配偶自有因婚姻契約而互負
    誠實之義務，配偶之一方行為不誠實，破壞共同生活之圓滿
    安全及幸福者，即為違反因婚姻契約之義務而侵害他方之權
    利。是所謂配偶權，係指配偶間因婚姻關係成立以互負誠實
    義務為內容之權利，一方配偶與第三人通姦，或逾越婚姻誠
    實義務之行為，諸如與配偶以外之人同宿一室、摟抱、親吻
    或其他行為，依社會一般通念，足以破壞夫妻共同生活圓滿
    、安全及幸福，而有違婚姻關係配偶間應負之誠實義務者，
    均屬共同侵害他方配偶之配偶權。
  ⒈原告主張被告2人在系爭房屋內，於上開時間，有摟抱、聊天
    或性行為等情，可認為真實，已如前述，自可認定被告2人
    侵害原告配偶權之事實。
  ⒉按當事人主張有利於己之事實者，就其事實有舉證之責任，
    民事訴訟法第277條前段定有明文。查原告另主張107年8月
    前被告2人即出雙入對至健身房健身約會乙情，依其所提出
    之會員資格取消申請書（本院卷第47-48頁)，亦僅能證明被
    告2人是同時加入及退出健身房會員，無法證明被告2人出雙
    入對的在健身房約會；乙○○雖自陳其健身房之會費係甲○○之
    信用卡所支付，惟已說明係甲○○為累積刷卡紅利點數故以現
    金交付予甲○○等語，此事實難認有逾越一般已婚之人與他人
    之社交分際，原告既無其他足資證明之證據，自不能僅依甲
    ○○以信用卡幫乙○○支付健身房會費乙情即推認出不利於被告
    之事實。又甲○○之存摺固有於108年1月7日及同年2月19日匯
    款予阿生各30,000元及2,920元之記錄（本院卷第65-67頁)
    ，惟此阿生是否就是乙○○，不無疑問，縱認阿生即乙○○，惟
    雖有金錢往來記錄，可能是借款或其他法律關係，難以直接
    推論係甲○○無端給乙○○金錢，又此帳戶內尚有賽鴿、鴿友、
    賽鴿勒索、粉鳥輝等記載，依甲○○稱原告有玩賽鴿，原告亦
    不否認有養鴿子，則此帳戶非僅甲○○在使用，其內之匯款記
    錄，亦難為不利被告2人之認定；原告提出於109年1月28日
    晚上乙○○的車子出現在原告經營佛具店門口之監視器錄影畫
    面（本院卷第37頁)，主張被告2人夜間外出約會乙情，乙○○
    僅承認有開車到佛具店，惟係向甲○○索討借款，非送甲○○回
    家等語，依上開畫面截圖確實無法證明甲○○由乙○○的車子下
    車，自無原告欲主張被告2人夜間同遊約會之情。
　⒊綜上，甲○○明知其為原告之配偶，竟於與原告婚姻關係存續
    中，與亦明知上情之乙○○發生前揭行為，顯已逾越一般已婚
    男女，單純一般朋友之社交分際，並超出社會一般通念所能
    容忍之範圍。被告2人所為上開行為足以動搖甲○○與原告間
    婚姻關係共同生活圓滿幸福之忠實目的，自屬不法侵害原告
    基於配偶關係之身分法益而情節重大，堪認原告受有精神上
    痛苦之損害，且此損害與被告2人前述行為間有相當因果關
    係，依前揭說明，原告依民法第184條第1項前段、第195條
    第3項準用同條第1項規定，請求被告2人負侵權責任，賠償
    其所受非財產上之損害，應屬有據。
  ㈡按不法侵害他人之人格權，被害人受有非財產上損害，請求
    加害人賠償相當金額之慰撫金時，法院對於慰撫金之量定，
    應斟酌實際加害情形、所造成之影響、被害人痛苦之程度、
    兩造之身分地位經濟情形及其他各種狀況，以核定相當之數
    額。而身分法益與人格法益同屬非財產法益，依同一理由，
    前揭有關人格法益受侵害而酌定慰撫金之標準，自得為本件
    衡量因身分法益受侵害所生損害賠償金額之參考。審酌原告
    自述其經營佛具店具一定規模，家庭狀況，兼衡被告2人加
    害情事、侵害配偶權期間、兩造對事件發生之陳述及原告所
    受之痛苦程度等一切情狀，認原告配偶權受甲○○、乙○○共同
    侵害之非財產上損害以300,000元為適當，應予准許。至逾
    此範圍之請求，則屬過高而無理由。
　㈢原告基於被告2人共同之行為請求損害賠償，本應由被告2人
    依民法第185條規定負連帶責任共同負擔相同之賠償金額，
    惟原告請求被告2人分別賠償，且原告並未請求被告2人連帶
    清償，本院雖分別為賠償之諭知，惟被告2人係負同一給付
    之債務，故諭知如主文第3項，以明被告2人係負同一給付之
    債務之旨。至被告2人間之求償權仍依連帶債務之旨辦理，
    附此敘明。
五、末按給付無確定期限者，債務人於債權人得請求給付時，經
    其催告而未為給付，自受催告時起，負遲延責任。其經債權
    人起訴而送達訴狀，或依督促程序送達支付命令，或為其他
    相類之行為者，與催告有同一之效力。遲延之債務以支付金
    錢為標的者，債權人得請求依法定利率計算之遲延利息。應
    付利息之債務，其利率未經約定者，亦無法律可據者，週年
    利率為5％。民法第229條、第233條第1項及第203條分別定有
    明文。查原告依據侵權行為之法律關係，請求甲○○、乙○○賠
    償300,000元，核屬給付無確定期限，是民法第229條、第23
    3條第1項及第203條規定，原告主張以起訴狀繕本送達甲○○
    、乙○○翌日即110年10月3日、同年9月11日起至清償日止，
    按週年利率5％計算之利息，即屬有據。
六、綜上所述，原告依侵權行為之法律關係，請求甲○○、乙○○賠
    償300,000元，及自110年10月3日、同年9月11日起至清償日
    止，按週年利率5％計算之利息，為有理由，應予准許；其餘
    部分原告請求為無理由，應予駁回。又本件判決所命被告2
    人給付之金額未逾500,000元，就原告勝訴部分，依民事訴
    訟法第389條第1項第5款之規定，應依職權宣告假執行，原
    告就該部分雖陳明願供擔保請准宣告假執行，惟僅係促使法
    院職權發動，並無准駁之必要，並依同法第392條第2項規定
    ，依職權宣告被告如預供相當之擔保，得免為假執行。至原
    告敗訴部分，其假執行之聲請，已失所附麗，不應准許，併
    予駁回。
七、本件事實已臻明確，兩造其餘之攻擊或防禦方法，及所援用
    之證據，經本院斟酌後，認為與判決基礎之事實並無影響，
    均不足以影響本裁判之結果，自無庸一一詳予論駁之必要。
    至於原告主張性病是遭被告2人傳染、因被告2人侵害配偶權
    而罹患憂鬱症等情，係涉其他侵權行為事實，所導致之損害
    ，不在本件原告請求配偶權遭侵害之非財產上損害賠償審酌
    範圍，本院自無庸調查認定，附此敘明。
八、據上論結，本件原告之訴為一部有理由，一部無理由，判決
    如主文。
九、訴訟費用負擔之依據：民事訴訟法第79條、第85條第1項。
中　　華　　民　　國　　110 　年　　10　　月　　28　　日
                  民事第三庭  法  官  施介元
以上正本係照原本作成。 
如不服本判決，應於送達後20日內，向本院提出上訴狀並表明上
訴理由（須附繕本）。如委任律師提起上訴者，應一併繳納上訴
審裁判費。
中　　華　　民　　國　　110 　年　　10　　月　　28　　日
                              書記官  曾怡嘉